【裁判字號】    97,上訴,798
【裁判日期】    970508
【裁判案由】    違反槍砲彈藥刀械管制條例
【裁判全文】
臺灣高等法院臺中分院刑事判決         97年度上訴字第798號
上  訴  人
即  被  告  戊○○
                    7號
                    現另案於臺灣臺中監獄台中分監執行中
指定辯護人  本院公設辯護人  甲○○
上列上訴人因違反槍砲彈藥刀械管制條例案件，不服臺灣臺中地
方法院96年度訴字第2165號中華民國96年12月6日第一審判決（
起訴案號：臺灣臺中地方法院檢察署95年度偵字第20465號、96
年度偵緝字第636號），提起上訴，本院判決如下：
      主  文
上訴駁回。
      事  實
一、戊○○明知槍砲、彈藥為槍砲彈藥刀械管制條例所列管禁止
    持有之物，非經中央主管機關許可，不得持有之，竟於民國
    (下同)九十五年六月間某日，在臺中市○○路以新臺幣（下
    同）二十五萬元之代價，向綽號「旺獅」之男子購買可發射
    子彈具有殺傷力之仿BERETTA 廠M9型半自動手槍製造之改造
    手槍一支（槍枝管制編號：0000000000號）、口徑9mm 之制
    式子彈十三顆（其中二顆經擊發鑑驗，已不具有殺傷力），
    而持有上開槍、彈，並將之藏放在臺中市○○路○段四四九
    號七樓之二住處。嗣於九十五年九月七日下午三時三十分許
    至同日下午六時三十分止，為警方持搜索票至上開處所查獲
    ，並扣得上開槍、彈。
二、前開遭警方搜索之現場，僅有戊○○之同居女友王依婷（已
    於九十五年十月十九日辦理結婚登記）在場，戊○○在外經
    由王依婷之兄乙○○得知王依婷遭警方逮捕，為免王依婷遭
    牽連收押及脫免自己刑責，竟透過王依婷之兄乙○○向承辦
    之臺中市警察局第一分局西區派出所員警提出另外再交出一
    個人及一把槍，以換取王依婷得以順利交保的條件，戊○○
    旋經由「鄭肇來」聯絡徐政雄出面頂替上開持有槍、彈案件
    ，並答應給付現金二十萬元作為徐政雄頂替上開案件之代價
    ，而徐政雄則基於意圖使戊○○隱避之頂替犯意，應允戊○
    ○之要求，戊○○為取信警員，另向綽號「阿加」之男子購
    買具有殺傷力之仿BERETTA廠92FS型半自動手槍製造之改造
    手槍一支（槍枝管制編號：0000000000號）及口徑9mm制式
    子彈一顆、直徑約8.9mm金屬彈頭之土造子彈二顆（其中一
    顆經擊發鑑驗，已不具有殺傷力），而未經許可，持有上開
    槍、彈，戊○○旋將上開槍、彈交予徐政雄作為準備，王依
    婷則依戊○○交代給乙○○的指示，於翌日 (即八日)上午
    八時三十分許，帶同警員前往臺中市○○路五Ｏ五號「雅士
    頓汽車旅館」前查獲徐政雄，並扣得該槍、彈。徐政雄於同
    日下午十三時多，在台中市警察局第一分局西區派出所訊問
    時及同日下午八時四十分許，在台中地方法院檢察署檢察官
    訊問時均虛偽承認上開槍、彈 (槍枝管制編號：0000000000
    號、0000000000號及9mm之制式子彈制式子彈十四顆、8.9mm
    土造子彈二顆)為其所有，頂替戊○○為犯人 (徐政雄涉犯
    頂替人犯罪嫌部分，另案審理中)。
三、案經臺中市警察局第一分局報請臺灣臺中地方法院檢察署檢
    察官偵查起訴。
      理  由
一、訊據被告戊○○坦承事實欄一所載之犯罪事實，及供承有購
    買事實欄二所載槍、彈交付徐政雄，用以頂替伊持有槍、彈
    犯行之事實，惟矢口否認有持有事實欄二所載槍、彈之故意
    ，辯稱：原審就事實欄一部分量刑過重，事實欄二所載之槍
    、彈，係乙○○為救王依婷，主動與警察交涉，警察為求績
    效，要伊再交一支槍及一個人，經由乙○○轉達訊息，伊才
    典當手錶再去向綽號「阿加」購買，伊並無持有該槍、彈之
    故意，係警察陷害教唆，縱認伊所辯不足採，亦應認伊係自
    首云云。指定辯護人則辯稱：被告自白與事實不符，事實欄
    二所載之槍、彈與事實欄一之槍、彈係被告同時持有，係想
    像競合犯等語。經查：
(一)、事實欄一所載之犯罪事實，業據被告坦承不諱，核與王依婷
    於原審法院審理時供述之情節相符，復有扣案之仿BERETTA
    廠M9型半自動手槍製造之改造手槍一支（槍枝管制編號：00
    00000000號）、口徑9mm之制式子彈十三顆（其中二顆經擊
    發鑑驗）可資佐證。上開槍、彈經送內政部警政署刑事警察
    局鑑定結果認：「一送鑑制式９０手槍壹枝（槍枝管制編號
    0000000000號），認係由仿BERETTA廠M9型半自動手槍製造
    之槍枝，換裝土造金屬槍管而成之改造手槍，機械性能良好
    ，可擊發適用子彈，認具殺傷力。二送鑑口徑9mm制式子彈
    十三顆，其中十一顆認均具殺傷力；餘二顆，其彈底具撞擊
    痕跡，經實際試射，可擊發，認均具殺傷力。」有該局九十
    五年九月二十五日刑鑑字第0950139355號槍彈鑑定書一份附
    於偵查卷可按，被告此部分之自白與事實相符，應可採信。
(二)、犯罪事實欄二所載之槍、彈，係被告向綽號「阿加」者購得
    ，並交付給頂替其犯行之徐政雄，再由王依婷於九十五年九
    月八日上午八時三十分許，帶同警員前往臺中市○○路五Ｏ
    五號「雅士頓汽車旅館」前查獲徐政雄，並扣得上開槍、彈
    等情，迭據被告於偵查、原審及本院審理中供承甚詳，核與
    證人徐政雄於偵查中證述之情節相符 (並無顯有不可信之情
    況，自有證據能力)，復有扣案之仿BERETTA廠92FS型半自動
    手槍製造之改造手槍一支（槍枝管制編號：0000000000號）
    、口徑9mm制式子彈一顆、直徑約8.9mm金屬彈頭之土造子彈
    二顆（其中一顆經擊發鑑驗）可資佐證。上開槍彈經送內政
    部警政署刑事警察局鑑定結果認：「一送鑑制式９２手槍壹
    枝（槍枝管制編號0000000000號），認係由仿BERETTA廠92F
    S 型半自動手槍製造之槍枝，車除槍管內阻鐵而成之改造手
    槍，機械性能良好，可擊發適用子彈，認具殺傷力。二送鑑
    口徑9mm制式子彈一顆，認具殺傷力；直徑約8.9mm金屬彈頭
    之土造子彈二顆，採樣一顆試射，可擊發，認具殺傷力。」
    有該局九十五年十月十二日刑鑑字第0950139354號槍彈鑑定
    書一份附於偵查卷可按。
(三)、被告辯稱犯罪事實欄二所載槍、彈，係警員陷害教唆，伊才
    去購買交給警方，伊並無持有該槍、彈之故意云云。惟按所
    謂「陷害教唆」，係指行為人原不具犯罪之故意，純因司法
    警察之設計教唆，始萌生犯意，進而實施犯罪構成要件之行
    為者而言。申言之，「陷害教唆」係司法警察以引誘或教唆
    犯罪之不正當手段，使原無犯罪故意之人因而萌生犯意而實
    施犯罪，再進而蒐集其犯罪之證據或予以逮捕偵辦（最高法
    院92年度台上字第4558號判決、93年度台上字第4426號判決
    、94年度台上字第6174號判決意旨參照）。而依證人乙○
    ○於偵查中具結證稱：「．．警方有搜出一把槍，所以王依
    婷就被帶到派出所，我急著聯絡戊○○，但是一直聯絡不上
    ，後來戊○○主動打電話給我叫我跟警方談條件，為王依婷
    及那把槍解套，但警察不答應，後來才『由戊○○主動』開
    出條件說要交出一個人及另外一把槍，我就去跟警方講，戊
    ○○會帶一個人交出一把槍讓警察抓，．．．後來警察有答
    應，我離開派出所後，戊○○一直用手機跟我聯絡，我就打
    給王依婷告訴她說事情已經安排好了，王依婷就帶警方去現
    場抓人。」等語。證人王依婷於偵查中具結證稱：「．．
    ．警察等做完我的筆錄之後，才讓我跟乙○○講話，我哥哥
    就過來跟我說不要煩惱，因戊○○已想好辦法。」等語（見
    九十六年五月十七日偵訊筆錄）。證人即臺中市警察局第
    一分局西區派出所警員蕭名助於原審法院審理時證稱：「當
    初會去搜索，得到的線報是戊○○有二支槍，．．後來到公
    益路的時候只有查獲一支，逮捕王依婷，當時王依婷說槍枝
    不是他的，．．，我請王依婷主動聯絡戊○○到案說明，．
    ．王依婷後來並沒有聯絡到戊○○，事後是乙○○說要去聯
    絡戊○○，聯絡到戊○○後，王依婷說要帶我們去取第二把
    槍枝。」「（乙○○與戊○○的聯絡內容為何？）我不知道
    。」「（本案所取出的第二把槍枝及子彈，是你要求戊○○
    提供？還是他主動提供？）是戊○○他自己提供的，因為我
    們的線報是戊○○有二把，但在公益路址只有查到一把，所
    以叫他們再提出另一把槍枝，因為他們實際槍枝是誰的我們
    不清楚，所以有相關的人員我們一併移送。」、「（有無與
    乙○○談條件，如果戊○○交出另一把槍枝及一個人，就可
    以換到王依婷順利交保？）我們沒有這樣談，當時只是要他
    們交出第二把槍枝。」「當時乙○○說怕他妹妹沒有辦法交
    保，所以要戊○○主動交出槍枝，乙○○提出這樣的要求，
    但我們沒有答應。」「我們跟乙○○談，都是要他把戊○○
    及另一把槍枝交出來，至於他們如何聯絡戊○○，我們就不
    知情。」「（有無主動與乙○○說，要戊○○再去買一把槍
    枝來交？）沒有，都是由他們自己聯絡，他們配合交出另一
    把槍枝，也是他們主動跟我們聯絡。」等語，警方並無陷害
    教唆之情形甚明。而被告與王依婷於當時為同居之男女朋友
    關係，且於九十五年十月十九日已辦理結婚登記，乙○○則
    為王依婷之兄長，衡情，證人乙○○與王依婷應無設詞誣陷
    被告之可能，渠等上開偵查中之證述，均無顯有不可信之情
    況，咸有證據能力，另徐政雄於九十五年九月八日下午十三
    時多，在台中市警察局第一分局西區派出所訊問時及同日下
    午八時四十分許，在台中地方法院檢察署檢察官訊問時均虛
    偽承認上開槍、彈 (槍枝管制編號：0000000000號、000000
    0000號及9mm之制式子彈制式子彈十四顆、8.9mm土造子彈二
    顆)為其所有 (見0000000000號警訊卷第十一頁及20465號偵
    查卷第九頁)，堪認被告係為免王依婷遭收押及脫免自己持
    有槍、彈之刑責，始主動透過乙○○與警員聯繫，並以二十
    萬元報酬找徐政雄頂替其持有槍、彈之案件，再向綽號「阿
    加」之男子購得事實欄二所載之槍、彈後，交予徐政雄，由
    王依婷帶同警方前往「雅士頓汽車旅館」前查獲徐政雄及扣
    得該槍、彈，顯不符自首之要件，被告有持有事實欄二所載
    槍、彈之故意甚明。又證人林溪松於原審法院審理時證稱：
    伊並未聽到被告與乙○○之間的對話內容，亦未看到乙○○
    傳簡訊要被告買一把槍交給警方之內容等語，證人林溪松自
    無法證明被告購買事實欄二所載槍、彈之犯意，究竟警員教
    唆抑或被告自行起意？證人林溪松上開證述無從據為有利於
    被告之認定。證人丁○○於本院證述：被告有帶伊去當手錶
    ，說他太太被抓，他要用錢，當了十幾萬，伊不知道他要作
    什麼等語，亦無從為有利被告之認定。另依蔡美蘭於偵查中
    所提證人乙○○與警員之對話錄音 (譯文見一三九二二號卷
    )，亦無從證明非被告戊○○主動開出條件要交出一個人及
    另外一把槍，方由乙○○與警方談，同無從據為有利被告之
    認定。再被告自偵查起至本院審理時均供稱事實欄二之槍、
    彈係事實欄一之槍、彈被查獲後始向綽號「阿加」之男子購
    買，而事實欄二之槍、彈確係被告為免王依婷遭牽連收押及
    脫免自己持有槍、彈之罪責，始典當手錶籌錢後向綽號「阿
    加」之男子購買後，交予徐政雄，再由王依婷於九十五年九
    月八日上午八時三十分許，帶同警員前往臺中市○○路五Ｏ
    五號「雅士頓汽車旅館」前查獲徐政雄，並扣得該等槍、彈
    如上述，辯護人辯稱事實欄二所載之槍、彈與事實欄一之槍
    、彈係被告同時持有，亦無理由。
(四)、綜上所述，本件事證明確，被告及辯護人上開所辯分係脫卸
    及避重就輕之詞，均不足採，被告犯行應堪認定。
二、核被告戊○○就犯罪事實欄一、二所為，均係犯槍砲彈藥刀
    械管制條例第八條第四項之未經許可，持有可發射子彈具有
    殺傷力之改造手槍罪、第十二條第四項之未經許可持有子彈
    罪。被告先後二次各以一持有行為，同時觸犯上開二罪名，
    均為想像競合犯，分別依刑法第五十五條前段之規定，從一
    重之未經許可，持有可發射子彈具有殺傷力之改造手槍罪處
    斷。被告先後二次未經許可，持有可發射子彈具有殺傷力之
    改造手槍，犯意各別，應分論併罰。原審審酌被告之品行、
    智識程度及其犯罪之動機、目的、手段，持有槍、彈嚴重危
    害社會治安，持有犯罪事實欄二所載槍、彈之時間短暫，於
    購入後旋即交予徐政雄並由王依婷帶同警方查獲暨其犯罪後
    之態度等一切情狀，依槍砲彈藥刀械管制條例第八條第四項
    、第十二條第四項、刑法第十一條前段、第五十五條前段、
    第四十二條第三項，分別量處有期徒刑三年十月，併科罰金
    新臺幣三十萬元及有期徒刑三年四月，併科罰金新臺幣十萬
    元，並諭知罰金易服勞役之折算標準及依刑法第五十一條第
    五款、第七款定其應執行刑為有期徒刑五年六月，併科罰金
    新台幣三十五萬元，諭知罰金如易服勞役以新台幣壹仟元折
    算壹日。扣案之改造手槍貳支（槍枝管制編號：0000000000
    號、0000000000號）、制式子彈拾貳顆、土造子彈壹顆，依
    刑法第三十八條第一項第一款規定宣告沒收 (至業經擊發試
    射之制式子彈二顆及土造子彈一顆，已不具有殺傷力，爰不
    予宣告沒收 )。並敘明被告犯罪時間雖於九十六年四月二十
    四日以前，惟依中華民國九十六年罪犯減刑條例第三條第一
    項第四款之規定，不予減刑。核其認事、用法、量刑均無不
    當，被告上開上述並無理由，應予駁回。
三、據上論結，應依刑事訴訟法第三百六十八條，判決如主文。
    本案經檢察官丙○○到庭執行職務。
中    華    民    國    97    年    5    月    8      日
            刑事第九庭  審判長法  官  陳  筱  珮
                              法  官  許  旭  聖
                              法  官  康  應  龍
上列正本證明與原本無異。
如不服本判決應於收受送達後十日內向本院提出上訴書狀，其未
敘述上訴之理由者並得於提起上訴後十日內向本院補提理由書（
均須按他造當事人之人數附繕本）。
                              書記官  姚  錫  鈞
中    華    民    國    97    年    5    月    8      日


司法院資訊處製作；財團法人民間司法改革基金會備份。
